【裁判字號】    90,訴,265
【裁判日期】    900612
【裁判案由】    偽造文書
【裁判全文】
臺灣臺中地方法院刑事判決                            九十年度訴字第二六五號
    公  訴  人  台灣台中地方法院檢察署檢察官
    被      告  壬○○
                己○○
                乙○○
                丙○○
右列被告因偽造文書案件，經檢察官提起公訴（八十八年度偵字第一九一九九號、第
一九二○○號、第一九二○一號、第一九二○二號），本院判決如左：
    主  文
壬○○共同行使偽造私文書，足以生損害於他人，累犯，處有期徒刑肆月，如易科罰
金，以參佰元折算壹日。偽造之如附表一編號一所示公司之印文壹枚、附表三編號一
所示公司及負責人之印文各壹枚、偽刻之該公司及負責人之印章各壹顆，均沒收。
己○○、乙○○共同行使偽造私文書，足以生損害於他人，各處有期徒刑參月，如易
科罰金，均以參佰元折算壹日。偽造之如附表一編號二、三所示公司之印文各壹枚、
附表三所示公司及負責人之印文各壹枚、偽刻之該二公司及負責人之印章各壹顆，均
沒收。
丙○○共同行使偽造私文書，足以生損害於他人，處有期徒刑參月，如易科罰金，以
參佰元折算壹日，緩刑貳年。偽造之如附表一編號四所示行號之印文壹枚、附表二編
號一所示行號及負責人之印文各壹枚、附表三編號四所示行號及負責人之印文各壹枚
、偽刻之該行號及負責人之印章各壹顆，均沒收。
    事  實
一、壬○○於民國八十五年間，曾因違反藥事法罪及妨害風化罪，經本院分別判處有
    期徒刑六月、六月，應執行有期徒刑十月確定，並於八十六年九月十日執行完畢
    ，猶不知悔改，復與己○○、乙○○、丙○○均需現金週轉，於八十七年八月間
    ，適見設於台中市○○路○段八一號六樓Ｃ室之中福興業有限公司（下簡稱中福
    公司）在報上刊登代辦信用借款之廣告，即分別與該公司聯絡借款事宜，而因辦
    理信用借款需要工作及薪資所得證明，壬○○四人則或無工作或所得額太低，均
    不符合條件，然中福公司之業務員因每代辦成一件借款，可向中福公司領取新台
    幣（下同）一萬五千元不等之佣金，乃向壬○○四人表示借款需要的資料中福公
    司均可負責提供，而壬○○四人均明知中福公司之業務員必以不法之方式取得渠
    等實際未就職或有就職但內容不實之工作及所得證明，竟仍授權中福公司辦理，
    而與該些成年之業務員基於偽造文書之犯意聯絡，由各承辦之業務員（壬○○四
    人各由哪位業務員承辦已不記得）分別提供壬○○四人之姓名、年籍、身分證字
    號、住所及丙○○在協盟工業社就職等資料給中福公司業務員陳思惠，再由陳思
    惠委請一真實姓名年籍均不詳綽號「林先生」之成年男子，於不詳時間、地點，
    同時偽造如附表一所示之各類所得扣繳暨免扣繳憑單，並偽刻該公司行號之印
    章一顆，以該偽刻印章在各該扣繳憑單上偽造印文一枚，如附表二所示之員工
    服務證明書，並偽刻該行號負責人之印章一顆後，持該行號及負責人之偽刻印章
    ，在該證明書上各偽造印文一枚，如附表三所示之員工在職證明書，並持前揭
    偽刻之該公司行號及負責人印章，在該證明書上各偽造印文一枚；偽造完成後，
    壬○○四人即於台中市第甲○○用合作社（下簡稱甲○○）之職員庚○○、辛○○於如附表一所示之對保時間，前往中福公司對保時，在各承辦業務員之協助下
    ，持該些偽造之扣繳憑單，供庚○○、辛○○當場對保，並交付員工服務、在職
    證明書及其他借款資料給庚○○、辛○○帶回甲○○核對辦理，以為行使，甲○○因而准予壬○○四人各借款三十萬元，足生損害於該四公司行號、負責人及甲○○。嗣因中福公司為警查獲涉嫌違反公司法規定，進而至甲○○扣取壬○○四
    人之借款資料，始發現上情。
二、案經台中縣警察局烏日分局報請臺灣臺中地方法院檢察署檢察官偵查起訴。
    理  由
一、訊據被告壬○○、己○○、乙○○、丙○○，固均坦承透過中福公司向甲○○各
    借款三十萬元之事實，惟均辯稱；借款的所有資料都是中福公司的人準備的，他
    們不知有偽造扣繳憑單、員工服務證明書、在職證明書之事，被告丙○○另稱：
    伊確實有在協盟工業社工作過，該些扣繳憑單及員工服務、在職證明書均是該工
    業社開出來的云云。經查，右揭事實，業據證人庚○○、辛○○於九十年二月二
    十七日在本院審理中結稱：「我們和借款人坐著面對面，他們拿出身分證及扣繳
    憑單正本出來核對，核對無誤後，正本我們發還，影本我們留下，申請人並在該
    兩份影本上蓋章，對保沒錯後，他們就在授信約定書上簽名蓋章：：：這些文件
    （指員工服務、在職證明書及其他借款申請書等）是對保同時交給我們的，我們
    對保完帶回去整理裝公文封內」，及陳思惠八十八年二月十日在警訊中證稱：「
    一般客戶辦理信用貸款，大都無法達到銀行的評分標準六十分，我們為了提高申
    請人職位、年資和全年所得，所以整個公司都是利用偽造的扣繳憑單和在職證明
    提供給客戶辦理信用貸款」，此有各該筆錄在卷可佐；又本案之其他共同被告癸○○等二十二人（均已結），在本院審理中均坦稱：「對保時，中福公司有拿資
    料叫我們背上面的公司名稱、地址及職稱、月薪多少等，以便對保時甲○○人員
    問我們時可以回答」，此有各該筆錄存卷足參，而被告四人既以同樣方式辦理借
    款，中福公司業務員必亦為相同之告知，是以被告四人辯稱不知中福公司偽造扣
    繳憑單及員工服務、在職證書，顯係卸責之詞，不足採信；另被告丙○○雖經協
    盟工業社之負責人丁○○、會計戊○○證實確曾在該工業社工作過，然被告丙○○稱：「服務證明書是我去公司拿的，會計寫的，在職證明書是中福公司的人寫
    的，印章是向公司會計拿來蓋的，我年所得大概十五萬多元」，丁○○稱：「被
    告在工業社的時間、薪水我均不清楚，要問會計」，戊○○稱：「我是會計，所
    提示的服務證明書不是我開的，也沒有在扣繳憑單、服務、在職證明書蓋過那些
    章，被告是有做才有錢，如果一年全部都有做，頂多二十幾萬元，不可能年薪六
    十幾萬元」（參本院九十年五月十五日、五月二十二日訊問筆錄、六月五日審判
    筆錄），足徵該些扣繳憑單、員工服務及在職證明書均是中福公司所偽造，被告
    丙○○所言顯然不實。此外本件並有附表一、二、三所示之扣繳憑單及證書扣案
    足憑，事證已臻明確，被告四人之犯行均應堪認定。
二、被告四人偽造扣繳憑單、員工服務證明、員工在職證明，並持向甲○○辦理貸款
    之行為，足使各該扣繳憑單、證書上之公司行號、負責人受有可能被追訴業務上
    文書登載不實罪嫌，使甲○○受有放款審核錯誤之損害甚明。故核渠四人所為，
    均係犯刑法第二百十六條、第二百十條之行使偽造私文書罪（行使偽造扣繳憑單
    部分）、第二百十六條、第二百十二條之行使偽造特種文書罪（行使員工服務證
    明書、在職證明書部分），其中偽刻印章、偽造印文之行為，均為偽造私文書、
    特種文書之階段行為，而偽造私文書、特種文書之低度行為，均為行使之高度行
    為吸收，均不另論罪；且被告四人均同時犯二罪，均屬一行為觸犯數罪名之想像
    競合犯，均應從一重之行使偽造私文書罪處斷；再被告四人分別與為其辦理借款
    之中福公司業務員、陳思惠、「林先生」有直接、間接之犯意聯絡及行為分擔，
    均分別與該些人為共同正犯。爰審酌被告四人犯後態度尚可，及因是需錢甚急一
    時失慮而罹刑章等一切情狀，分別量處如主文所示之刑，又因刑法第四十一條關
    於自由刑得易科罰金之規定，於九十年一月十日業經修正公布，並於同年月十二
    日生效施行，依同法第二條第一項前段從新從輕之規定，本件均應並諭知易科罰
    金之折算標準。另被告壬○○於八十五年間，曾因違反藥事法罪及妨害風化罪，
    經本院分別判處有期徒刑六月、六月，應執行有期徒刑十月確定，並於八十六年
    九月十日執行完畢，其受有期徒刑之執行完畢後，五年以內再犯有期徒刑以上之
    罪，為累犯，依刑法第四十七條規定，應加重其刑；被告丙○○未曾受有期徒刑
    以上刑之宣告，經此次起訴審判後，當能知所警惕，信無再犯之虞，本院認所宣
    告之刑以暫不執行為適當，併諭知緩刑二年，以啟自新；被告己○○於八十九年
    間，曾因施用毒品行為，經本院裁定令入戒治處所施以強制戒治，乙○○於八十
    三年間曾犯煙毒罪，目前還在執行中，故均不宜或不得為緩刑之宣告（以上均有
    台灣高等法院被告全國前案紀錄表在卷可按）。偽造之如附表一所示公司行號之
    印文各一枚、附表二所示行號及負責人之印文各一枚、附表三所示公司行號及負
    責人之印文各一枚、偽刻之各該公司行號及負責人之印章各一顆，依刑法第二百
    十九條之規定，均應併予宣告沒收。
據上論斷，應依刑事訴訟法第二百九十九條第一項前段，刑法第二十八條、第二百十
條、第二百十二條、第二百十六條、第五十五條、第二百十九條、第四十七條、第四
十一條第一項前段、第二條第一項前段、第七十四條第一款，罰金罰鍰提高標準條例
第一條前段、第二條，判決如主文。
中      華      民      國    九十      年      六      月     十二     日
                                        法  官  李  秋  娟
右正本證明與原本無異。
如不服本判決，應於判決送達後十日內向本院提出上訴狀，上訴於臺灣高等法院臺中
分院( 須附繕本 )。
                                        書記官
中      華      民      國    九十      年      六      月     十二     日
附錄論罪科刑法條
刑法第二百十條
偽造、變造私文書，足以生損害於公眾或他人者，處五年以下有期徒刑。
刑法第二百十二條
偽造、變造護照、旅券、免許證、特許證及關於品行、能力、服務或其他相類之證書
、介紹書，足以生損害於公眾或他人者，處一年以下有期徒刑、拘役或三百元以下罰
金。
刑法第二百十六條
行使第二百十條至第二百十五條之文書者，依偽造、變造文書或登載不實事項或使登
載不實事項之規定處斷。
附表一（各類所得扣繳暨免扣繳憑單）
┌──┬───┬─────┬────┬──┬─────┬─────┬──┐
│編號│所得人│給付總額│扣繳稅額│年度│申報單位即│扣繳義務人│對保│
│    │姓  名│（新台幣）│        │    │公司行號  │即負責人  │時間│
├──┼───┼─────┼────┼──┼─────┼─────┼──┤
│一  │壬○○│636,920元 │26,751元│86  │墩豐機械工│張秋墩    │八十│
│    │      │          │        │    │業股份有限│          │七年│
│    │      │          │        │    │公司      │          │八月│
│    │      │          │        │    │          │          │二十│
│    │      │          │        │    │          │          │日  │
├──┼───┼─────┼────┼──┼─────┼─────┼──┤
│二  │己○○│668,240元 │26,729元│86  │登裕實業股│林苦羽    │八十│
│    │      │          │        │    │份有限公司│          │七年│
│    │      │          │        │    │          │          │八月│
│    │      │          │        │    │          │          │二十│
│    │      │          │        │    │          │    │八日│
├──┼───┼─────┼────┼──┼─────┼─────┼──┤
│三  │乙○○│632,100元 │25,284元│86  │鑫昌利有限│林志盛    │八十│
│    │      │          │        │    │公司      │          │七年│
│    │      │          │        │    │          │          │七月│
│    │      │          │        │    │          │          │三十│
│    │      │          │        │    │          │          │日  │
├──┼───┼─────┼────┼──┼─────┼─────┼──┤
│四  │丙○○│628,650元 │37,719元│86  │協盟工業社│丁○○    │八十│
│    │      │          │        │    │          │          │七年│
│    │      │          │        │    │          │          │八月│
│    │      │          │        │    │          │          │二十│
│    │      │          │        │    │          │          │七日│
└──┴───┴─────┴────┴──┴─────┴─────┴──┘
 附表二（員工服務證明書）
┌──┬───┬──────────┬───┬─────────────┐
│編號│姓  名│服務單位（公司行號）│負責人│證    明    日    期      │
├──┼───┼──────────┼───┼─────────────┤
│一  │丙○○│協盟工業社          │丁○○│八十七年八月十九日        │
└──┴───┴──────────┴───┴─────────────┘
 附表三（員工在職證明書）
┌──┬───┬──────────┬───┬────┬────────┐
│編號│姓  名│服務單位（公司行號）│負責人│所任職位│證  明  日  期  │
├──┼───┼──────────┼───┼────┼────────┤
│一  │壬○○│墩豐機械工業股份有限│張秋墩│組長    │八十七年七月二十│
│    │      │公司                │      │        │八日            │
├──┼───┼──────────┼───┼────┼────────┤
│二  │己○○│登裕實業股份有限公司│林苦羽│營業部主│八十七年八月二十│
│    │      │                    │      │任      │一日│
├──┼───┼──────────┼───┼────┼────────┤
│三  │乙○○│鑫昌利有限公司      │林志盛│組長    │八十七年七月二十│
│    │      │                    │      │        │一日            │
├──┼───┼──────────┼───┼────┼────────┤
│四  │丙○○│協盟工業社          │丁○○│鍛造師父│八十七年七月二十│
│    │      │                    │      │        │九日            │
└──┴───┴──────────┴───┴────┴────────┘


司法院資訊處製作；財團法人民間司法改革基金會備份。
